臺中高等行政法院判決　　　　　　　　　　　　　　　　　九十三年度簡字第八號
　　原　　　告　正揚製模股份有限公司
　　代　表　人　甲○○
　　被　　　告　臺中縣政府
　　代　表　人　乙○○
右當事人間因就業服務法事件，原告不服行政院勞工委員會中華民國九十二年十一月
四日勞訴字第○九二○○四二八一九號訴願決定，提起行政訴訟，本院判決如左︰
　　主  文
原告之訴駁回。
訴訟費用由原告負擔。
　　事  實
一、事實概要：緣原告未經申請許可，非法容留林惠宜所接續聘僱之泰國籍外國人
    JANTHARATTANA SANTI（下稱Ｊ君，護照號碼：W314192），在台中縣大雅鄉○○
    村○○路一○八號從事機械操作及打雜等工作，案經台中縣警察局霧峰分局於九
    十二年四月十八日當場查獲，該分局遂於九十一年四月二十二日以霧警外字第○
    九二○五二三九八○○號函移由被告機關核處，經被告機關查證屬實，乃依就業
    服務法第四十四條及第六十三條第一項規定裁處罰鍰新台幣（下同）十五萬元，
    原告不服，提起訴願，經遭駁回，遂提起本件行政訴訟。
二、兩造聲明：
    (一)原告聲明求為判決：訴願決定及原處分均撤銷。
　　(二)被告聲明求為判決：駁回原告之訴。
三、兩造之陳述：
    (一)原告主張之理由：
    1.本件查獲之外國人Ｊ君原係由原告代表人之外甥女林孟臻為雇主向行政院勞工
      委員會（下稱勞委會）申請許可後僱用，嗣於九十一年七月間因故改由原告承
      接僱用，並委由訴外人名眾有限公司（下稱名眾公司）辦理承接事宜，原告並
      於九十一年八月初經名眾公司蔣錦連先生告知已獲勞委會許可承接（經查係行
      政院勞工委員會二十五日勞職外字第○九一○六二九七四七號函），且名眾公
      司交付原告由台中縣警察局核發Ｊ君居留證上之異動註記欄亦載明雇主已轉換
      為原告，是以原告均認本件外勞已合法成功由其承接僱用，並無任何違法，更
      從未想過Ｊ君竟因名眾公司之疏忽致許可失效。職此，原告就Ｊ君之承接僱用
      並無任何故意、過失，此觀被告機關初始亦以原告指派所聘僱之外國人從事申
      請許可外之工作，依就業服務法第五十七條第三款規定處罰三萬元（被告機關
      九十二年五月五日府勞資字第○九二○一一四八四一號）即明。
    2.惟勞委會嗣以九十二年六月十日勞職外字第○九二○二○三七五五Ａ號函「部
      分廢止」上開許可原告接續聘僱Ｊ君，即溯及既往認定原告聘僱許可失效之外
      國人，殊有未當。蓋勞委會上開來函所稱部分廢止，係自送達日起廢止，依法
      自不能溯及既往，且係部分廢止並非全部廢止。被告機關不察，亦未審酌原告
      並無任何故意、過失，逕即依就業服務法第五十七條第一款規定處罰，在在難
      令原告甘服。實則，本件原告既委任合法登記且經勞委會許可經營之名眾公司
      辦理，自即信任其專業，被告機關未經詢問或查證名眾公司即逕處罰原告，更
      答辯謂原告應對名眾公司起訴請求民事損害賠償，則何須勞委會許可專業仲介
      公司辦理外國人仲介？
    3.縱退萬步言，原告之工廠與原告配偶之住所均在同一處所，則原告法定代理人
      之配偶偶有利用空檔使該名外國人打雜，亦屬人情之常，且工廠與住家同在一
      處亦難詳加區分，被告機關對原告處以鉅額罰款，亦顯失情理之常。
    4.尤有甚者，按勞委會九十二年六月十日以勞職外字00000000000Ａ
      號函廢止該會於九十一年七月十五日核准原告代表人之配偶即林惠宜接續聘僱
      外勞，依不溯及既往原則，上開廢止函應向將來發生效力，此觀之上開廢止函
      主旨欄即開宗明義載明「本會自送達日起部分廢止」即明，則本件充其量逕即
      處罰原告公司負責人配偶指派合法外勞從事許可以外之工作即可，詎被告竟以
      原告非法容留外國人從事工作，自屬於法有違。
    5.末查，原告代表人之配偶基於與本件同一事實，據以向同一被告即台中縣府政
      提起行政訴訟，祈請鈞院合併審理，以符訴訟經濟。
    (二)被告答辯之理由：
    1.按「為保障國民工作權，聘僱外國人工作，不得妨礙本國人之就業機會、勞動
      條件、國民經濟發展及社會安定。」、「任何人不得非法容留外國人從事工作
      。」、「違反第四十四條．．．規定者，處新臺幣十五萬元以上七十五萬元以
      下罰鍰。」，分別為就業服務法第四十二條、第四十四條及第六十三條第一項
      所明定。復依勞委會九十一年九月十一日勞職外字第○九一○二○五六五五號
      令「查『就業服務法』第四十四條規定：『任何人不得非法容留外國人從事工
      作。』係指『自然人或法人』與外國人間雖無聘僱關係，但有未依本法及相關
      法令規定申請許可，即容許外國人停留於某處所為其從事勞務提供或工作事實
      之行為而言。若二者間具聘僱關係，則為本法第五十七條第一款所規範。」合
      先敘明。
    2.依台中縣警察局霧峰分局所製錄「違反就業服務法案件現場紀錄」之現場情形
      ，略載「警於右述時地實施就業服務法規定之檢查，經查當場查獲乙名正從事
      機械操作之泰勞Ｊ君」，卷末並有訴外人林惠宜確認無訛之簽章。次稽，訴外
      人林惠宜之警訊筆錄，略以「問：你因何事至分局製作筆錄？答：因警方於九
      十二年四月十八日上午十時三十五分在大雅鄉○○路一○八號正揚製模工廠內
      查獲我所聘僱的泰籍監護工Ｊ君正從事操作機械地面清潔工作，所以至分局製
      作筆錄．．．問：警分所查獲之泰籍監護工Ｊ君為何在工廠工作？何時開始從
      事工廠工作？薪資多少？工作時間為何？答：因我媽媽林張招治已無需要監護
      工照顧，該監護工準備在四月二十一日離境，所以這段時間跟隨在我身邊於四
      月十四日起，薪資月薪新臺幣壹萬伍仟捌佰肆拾元整，工作時間為上午八時至
      十二時，下午十三時至十七時共八小時．．．」，復互核外國人Ｊ君警訊證詞
      ，略以「問：警方於今（十八）日至台中縣大雅鄉○○路一○八號正揚製模公
      司實施就業服務法所規定之檢查時你在從事何工作？答：我當時正從事操作機
      械工作。問：你既然受聘僱於林惠宜從事監護工作，為何會去從事操作機械工
      作？答：是我老闆林惠宜叫我去幫忙的。問：你於何時開始在工廠工作？工作
      時間為何？工作內容？薪資如何計算？答；我於八個月前才去工廠工作，工作
      時間為早上八點到下午五點，工作內容為幫忙操作機械及打掃工廠，薪資為新
      臺幣一五、八四○元，如果有去工廠幫忙的話每天老闆娘會多給我新臺幣五五
      ○元．．．」；再按勞委會九十二年六月十日勞職外字第九二○二三七五五Ｂ
      號函釋意旨，揆諸上揭各節，證述情節互核相符，故原告違反就業服務法第四
      十四條規定：「任何人不得非法容留外國人從事工作。」明顯無訛。
    3.雖原告為前開主張，惟查稽之偵訊筆錄，Ｊ君已自承略以「問：警方於今（十
      八）日至台中縣大雅鄉○○路一○八號正揚製模公司實施就業服務法所規定之
      檢查時你在從事何工作？答：我當時正從事操作機械工作。問：你既然受聘僱
      於林惠宜從事監護工做，為何會去從事操作機械工作？答：是我老闆林惠宜叫
      我去幫忙的。問：你於何時開始在工廠工作？工作時間為何？工作內容？薪資
      如何計算？答；我於八個月前才去工廠工作，工作時間為早上八點到下午五點
      ，工作內容為幫忙操作機械及打掃工廠，薪資為新臺幣一五、八四○元，如果
      有去工廠幫忙的話每天老闆娘會多給我新臺幣五五○元。」，訴外人林惠宜業
      自承略以「問：你因何事至分局製作筆錄？答：因警方於九十二年四月十八日
      上午十時三十五分在大雅鄉○○路一○八號正揚製模工廠內查獲我所聘僱的泰
      籍監護工Ｊ君正從事操作機械地面清潔工作，所以至分局製作筆錄。」、「問
      ：警分所查獲之泰籍監護工Ｊ君為何在工廠工作？何時開始從事工廠工作？薪
      資多少？工作時間為何？答：因我媽媽林張招治已無需要監護工照顧，該監護
      工準備在四月二十一日離境，所以這段時間跟隨在我身邊於四月十四日起，薪
      資月薪新臺幣壹萬伍仟捌佰肆拾元整，工作時間為上午八時至十二時，下午十
      三時至十七時共八小時。」。綜上，本件違法情節既經Ｊ君及訴外人林惠宜坦
      承不諱，並於偵訊筆錄中簽名、按捺指印，且經警方當場查獲，則參諸首揭就
      業服務法第四十四條規定及勞委會九十一年九月十一日勞職外字第○九一○二
      ○五六五五號解釋令「．．．『任何人不得非法容留外國人從事工作。』係指
      『自然人或法人』與外國人間雖無聘僱關係，但有未依本法及相關法令規定申
      請許可，即容許外國人停留於某處所為其從事勞務提供或工作事實之行為而言
      」之意旨，原告非法容留Ｊ君從事工作之違規情事洵堪認定。又就業服務法禁
      止任何人非法容留外國人從事工作，旨在保障國民工作權、維持社會秩序而避
      免妨礙本國人之就業機會、勞動條件、國民經濟發展及社會安定。故立法採申
      請許可制，就申請者之資格條件與外國人之工作類別、項目、人數、期間及工
      作地點均列為須經許可內容，課雇主監督與管理外國人之義務與責任，此揆諸
      本法第四十二條之規定亦明，是原告如需使外國人從事工作，即應依法申請許
      可。本件原告未經向勞委會申請許可工作許可，即容留Ｊ君從事工作，確已違
      反就業服務法第四十四條之規定。
    4.綜上所陳，原告違反就業服務法之事實，顯已確鑿。案經台中縣警察局霧峰分
      局查獲屬實，原行政處分並無不當之處，請准如訴之聲明判決，實感德便。
　　理  由
一、按「任何人不得非法容留外國人從事工作。」、「違反第四十四條．．．規定者
    ，處新台幣十五萬元以上七十五萬元以下罰鍰。五年內再違反者，處三年以下有
    期徒刑、拘役或科或併科新台幣一百二十萬元以下罰金。」分別為就業服務法第
    四十四條及第六十三條第一項所明定。次按「查就業服務法（以下簡稱本法）第
    四十四條規定：『任何人不得非法容留外國人從事工作。』係指『自然人或法人
    』與外國人間雖無聘僱關係，但有未依本法及相關法令規定申請許可，即容留外
    國人停留於某處所為其從事勞務提供或工作事實之行為而言。若二者間具聘僱關
    係，則為本法第五十七條第一款之『聘僱未經許可、許可失效或他人所申請聘僱
    之外國人。』所規範。又上開有無聘僱關係，應依客觀具體事實認定。」亦為行
    政院勞工委員會九十一年九月十一日勞職外字第○九一○二○五六五五號函釋在
    案。
二、本件原告未經申請許可，非法容留林惠宜所接續聘僱之泰國籍外國人Ｊ君，在台
    中縣大雅鄉○○村○○路一○八號從事機械操作及打雜等工作，案經台中縣警察
    局霧峰分局於九十二年四月十八日當場查獲，該分局遂於九十一年四月二十二日
    以霧警外字第○九二○五二三九八○○號函移由被告機關查處，經被告機關查證
    屬實，乃依就業服務法第四十四條及第六十三條第一項規定裁處罰鍰十五萬元，
    原告不服，循序提起本件行政訴訟。
三、經查，泰國籍外國人Ｊ君在台中縣大雅鄉○○村○○路一○八號原告公司從事機
    械操作及打雜等工作，經台中縣警察局霧峰分局於九十二年四月十八日當場查獲
    之事實，業據Ｊ君及訴外人林惠宜（原告公司代表人甲○○之配偶）於九十二年
    四月十八日台中縣警察局霧峰分局製作偵訊（調查）筆錄時陳明在卷，此有該偵
    訊（調查）筆錄附於原處分卷可稽，並為原告所不爭執，是該名外籍勞工有為原
    告工作之事實，堪以認定。
四、次查，該名外籍勞工Ｊ君係林惠宜所僱用，Ｊ君在原告公司工作係林惠宜叫其去
    幫忙的，其薪資亦由林惠宜所支付乙節，亦據Ｊ君於台中縣警察局霧峰分局製作
    偵訊（調查）筆錄時陳述甚詳，並有外僑居留證附於原處分卷可稽。是尚難認定
    原告與Ｊ君間有聘僱關係存在，然原告既未依就業服務法及相關法令規定申請許
    可，不問其原因為何，其容許外國人在其公司工作，揆諸首揭說明，即已構成非
    法容留外國人從事工作之行為。是其未經許可，非法容留外國人從事工作之違法
    事實，亦堪認定。被告依首揭法條之規定予以處罰，並無不合。至於原告公司代
    表人甲○○之配偶林惠宜與原告係不同之法律上人格，僱用Ｊ君及受處罰三萬元
    者，均為林惠宜而非原告，原告起訴主張Ｊ君已由原告承接僱用及原告已經被告
    處罰三萬元，顯係誤解。又林惠宜指派Ｊ君從事申請許可以外之工作，與原告非
    法容留Ｊ君從事工作，係不同之違章行為，被告分別予以處罰，亦無不合。
五、綜上所述，原告上開主張，均不足採。被告所為之處分核無違誤，訴願決定遞予
    維持，亦無不合，原告仍執前詞訴請撤銷，為無理由，應予駁回。又本件為簡易
    訴訟程序案件，爰依法不經言詞辯論逕為判決。
六、據上論結，本件原告之訴為無理由，依行政訴訟法第二百三十三條第一項、第二
    百三十六條、第一百九十五條第一項後段、第九十八條第三項前段，判決如主文
    。
中　　　華　　　民　　　國　　九十三　　年　　　一　　　月　　 三十 　　日
                 臺 中 高 等 行 政 法 院 第 二 庭
                                      法  官　林  秋  華
右正本證明與原本無異。
如不服本判決，應於判決送達後二十日內，以本訴訟事件所涉及之法律見解具有原則
性者，始得向本院提出上訴狀並表明上訴理由，經最高行政法院許可，否則不得上訴
；如於本判決宣示後送達前提起上訴者，應於判決送達後二十日內補提上訴理由書（
均應依對造人數提出繕本）。提起上訴應預繳送達用雙掛號郵票三九○元（三十四元
及五元郵票各十份)。
中　　　華　　　民　　　國　　九十三　　年　　　一　　　月　　 三十 　　日
                                      法院書記官　王  百  全
